【裁判字號】    88,訴,5133
【裁判日期】    890119
【裁判案由】    損害賠償
【裁判全文】
臺灣臺北地方法院民事判決  八十八年度訴字第五一三三號
    原      告  丁○○
    訴訟代理人  方正彬律師
    被      告  鴻福育樂開發股份有限公司  設新竹縣北埔鄉○○村○○路六０之
                              .
    法定代理人  甲○○      住.
    被      告  丙○○      住.
右當事人間請求損害賠償事件，本院判決如左：
    主    文
被告應連帶給付原告新台幣壹佰伍拾肆萬玖仟玖佰玖拾肆元及自民國八十七年八月二
十八日起至清償日止，按週年利率百分之五計算之利息。
原告其餘之訴駁回。
訴訟費用由被告連帶負擔二十分之九；餘由原告負擔。
本判決原告勝訴部分，於原告以新台幣伍拾貳萬參仟元供擔保後，得假執行。
原告其餘假執行之聲請駁回。
    事    實
甲、原告方面：
一、聲明：
（一）被告應給付原告新台幣（下同）三百四十二萬九千五百七十六元，及自起訴狀
      繕本送達之翌日起即民國八十七年八月二十八日起至清償日止，按週年利率百
      分之五計算之利息。
（二）原告願供擔保請准宣告假執行。
二、陳述：
（一）被告丙○○係被告鴻福育樂開發股份有限公司（下稱鴻福育樂公司）於八十七
      年五月一日晚間七時二十分許，駕駛被告鴻福育樂公司所有車牌號碼Ｇ八-二
      四四五自小貨車執行職務，沿國道三號高速公路北往南方向行駛，行經台北縣
      新店市○○○道時，左前輪遭螺絲釘次穿破胎，被告丙○○將車靠於內側車道
      時，應注意汽車發生故障不能行駛，應即設法移置於無礙交通之處，該故障車
      輛在未移置前或移置後均應豎立車輛故障標誌，標誌在行車時速逾四十公里路
      段，應豎立在車後三十公尺至一百公尺之路面上，且依當時情形，又無不能注
      意之情形，乃竟疏於注意，未依規定自車後方擺設故障標誌，使後方由游義堂
      駕駛之車號ＣＢ-三四九九自小貨車突見車道內有停車，剎車閃避失控，車頭
      左偏擦撞隧道及撞擊被告丙○○之自小貨車右後車尾，致游義堂顱內及胸腔出
      血，送醫急救不致死亡。案經檢察官依法提起公訴，現由本院審理中。
（二）原告為游義堂之配偶，均係受游義堂生前扶養之人，而被告由丙○○係被告鴻
      福育樂公司之僱用人，復駕駛該公司所有之自小貨車執行職務，從而原告因游
      義堂受不法侵害致死，而受有下列損害：
 １、喪葬費：
     游義堂身亡後原告支出喪葬費用共五十七萬七千零十元。
 ２、車輛損壞費：
     游義堂所有之自小貨車於八十四年三月三十日以七十一萬四千五百六十元購得
     ，至八十七年五月一日車禍時僅使用三年，經折舊後應值二十五萬元，惟因撞
     擊過重無法修復已予報廢。
 ３、扶養費：
     原告於五十五年十月三十日出生，現年三十二歲，以台灣婦女平均壽命七十八
     歲以上尚有四十五年之扶養期待期，又目前所得稅扶養親屬寬減額每人每年七
     萬元計算，並依霍夫曼計算法扣除中間利息，被告應連帶賠償原告丁○○一百
     六十萬一千五百六十六元（計算方法詳附表，不足一年及不足一元部分均拾棄
     ）。
  ４、慰藉金：原告乙○○晚年喪子，白髮人送黑髮人，原告丁○○結婚僅十年遽然
      喪偶，人生不幸悲慘遭遇莫此為甚，況且游義堂經營吉壎有限公司事業正當蒸
      蒸日上之際，竟遭此橫禍，精神上之痛苦實無以言狀，爰請求一百萬元，以資
      慰藉。
三、證據：提出武德公司治喪費用明細表、統一發票、附條件買賣契約書、汽車新領
          牌照登記書、戶籍謄本為證。
乙、被告丙○○部分：
一、聲明：
    原告之訴及假執行之聲請均駁回。
二、陳述：
    願以八十萬元與原告達成和解。
丙、被告鴻福育樂公司：被告鴻福育樂公司未於最後言詞辯論期日到庭，據其前到庭
    之陳述：
一、聲明：
    原告之訴及假執行之聲請均駁回。
二、陳述：
    對於系爭車禍發生之情況不清楚。
丁、本院依職權調閱台灣高等法院八十八年交上易字第四七二號刑事卷宗。
    理      由
甲、程序方面：
    本件被告鴻福育樂公司，未於言詞辯論期日到場，核無民事訴訟法第三百八十六
    條各款所列情形，爰依原告之聲請，由其一造辯論而為判決。
乙、得心證之理由：
一、原告起訴主張被告丙○○係被告鴻福育樂公司之僱用人，被告丙○○於八十七年
    五月一日晚間七時二十分許，駕駛被告鴻福育樂公司所有車牌號碼Ｇ八-二四四
    五自小貨車執行職務，沿國道三號高速公路北往南方向行駛，行經台北縣新店市
    ○○○道時，左前輪遭螺絲釘刺穿破胎，被告丙○○將車停靠在內側車道，自應
    注意車輛發生故障不能駕駛時，應即設法移置於無礙交通之處，該故障車輛在未
    移置前或移置後，均應在車後三十公尺至一百公尺處設置車輛故障標誌，且依當
    時情形，又無不能注意之情況，被告丙○○竟疏於注意，未依規定在車後方擺設
    故障標誌，使後方游義堂所駕駛車號Ｃ八-三四九九號自小貨車剎車閃避失控，
    車頭左邊擦撞隧道及撞擊被告丙○○之自小貨車右後車尾，致游義堂顱內及胸腔
    出血，送醫急救不治死亡，被告丙○○之過失不法行為，已經侵害游義堂之生命
    權，原告為死者游義堂之配偶，自為游義堂之繼承人，被告鴻福育樂公司為被告
    丙○○之僱用人，依民法第一百八十八條第一項規定自應連帶負損害賠償責任。
    為此，爰依民法第一百八十四條、第一百八十八條第一項、第一百九十二條第一
    項、第二項、第一百九十四條及第一百九十六條規定，請求被告連帶賠償原告殯
    喪費、扶養費、車輛毀損費用及非財產上損害賠償合計三百四十二萬九千五百七
    十六元，並自起訴狀繕本送達之翌日即八十七年八月二十八日起至清償日止，按
    週年利率百分之五計算之利息。被告丙○○對於其肇事責任不為爭執；被告鴻福
    育樂公司則稱其對系爭車禍發生之情形不清楚。
二、查被告丙○○係被告鴻福育樂公司之僱用人，被告丙○○於八十七年五月一日晚
    間七時二十分許，駕駛被告鴻福育樂公司所有車牌號碼Ｇ八-二四四五自小貨車
    執行職務，沿國道三號高速公路北往南方向行駛，行經南下三十二公里又七百二
    十七公尺處即台北縣新店市○○○道時，左前輪遭螺絲釘刺穿破胎，被告丙○○
    將車停靠在內側車道，並未依高速公路交通管制規則第十四條規定，在車後五十
    公尺至一百公尺之路面上，設置交通故障標誌以為警示。游義堂駕駛車號Ｃ八-
    三四九九號自小貨車，原跟隨於被告丙○○之後方駕駛，因緊急剎車閃避失控，
    車頭擦撞左側隧道牆壁及被告丙○○所駕駛之故障車輛車號Ｃ八-二四四五自小
    貨車右後車尾，致游義堂顱內及胸腹腔出血，送醫急救不治延至同日晚間十時五
    十五分死亡，此有台北市慶生醫院八十七年五月二日診斷證明書、相驗屍體證明
    書、道路交通事故調查表、交通事故現場草圖、現場照片、台灣省台北縣區車輛
    行車事故鑑定委員會八十七年七月十六日北鑑字第八七五０七號鑑定意見書、台
    灣省車輛覆議委員會八十八年三月五日交覆字第八七一五八五號函附於刑事卷宗
    可稽，被告所涉之過失致人於死刑責，亦經台灣高等法院八十八年交上易字第四
    七二號刑事判決以過失致死，處有期徒刑一年，業經本院調閱台灣高等法院八十
    八年度交上易字第四七二號刑事卷宗審核無訛。被告丙○○對此亦不為爭執；被
    告鴻福育樂公司到庭僅稱不瞭解系爭車禍發生之情況。應認原告主張因被告丙○
    ○之過失行為造成游義堂死亡，侵害游義堂生命權之事實，堪可認定。
三、按因故意或過失，不法侵害他人之權利者，負損害賠償責任。故意以背於善良風
    俗之方法，加損害於他人者，亦同。違反保護他人之法律，推定有過失。不法侵
    害他人致死者，對於支出殯葬費之人，亦應負損害賠償責任。被害人對於第三人
    負有法定扶養義務者，加害人對於該第三人亦應負損害賠償責任。不法侵害他人
    致死者，被害人之父、母、子、女及配偶，雖非財產上之損害，亦得請求賠償相
    當之金額。受僱人因執行職務，不法侵害他人之權利者，由僱用人與行為人連帶
    負損害賠償責任，民法第一百八十四條、第一百九十二條第一項、第二項、第一
    百九十四條及第一百八十八條第一項定有明文。原告為游義堂之配偶，並支出本
    件游義堂之殯喪費，業據原告提出戶籍謄本及治喪費用明細表為證。被告丙○○
    就損害之發生有過失已如前述，原告所受之損害與被告之過失行為間復有相當之
    因果關係，原告依民法第一百八十四條、第一百九十二條第一項、第二項、第一
    百九十四條及第一百八十八條第一項規定，自得請求由被告丙○○賠償殯喪費用
    、扶養費用及非財產上損害賠償。被告丙○○所駕駛上開Ｇ八-二四四五小貨車
    為被告鴻福育樂公司所有，客觀上可認為其執行被告鴻福育樂公司之職務，則不
    論被告丙○○駕駛上開Ｇ八-二四四五小貨車是否係執行其所受命令、或委託職
    務自體、或執行該職務所必要之行為，縱令係為自己之利益，被告鴻福育樂公司
    依民法第一百八十八條第一項規定，仍應與僱用人被告丙○○連帶負損害賠償責
    任，最高法院四十二年台上字第一二二四號判例參照，則原告請求被告應連帶負
    損害賠償責任，揆諸前揭規定，核無不合，茲就其請求金額分述如下：
（一）殯喪費用部分：
      原告主張其支出殯喪費用計五十七萬七千零十元。惟其中塔位購買費用部分，
      據原告提出之北海公園墓地管理委員會永久管理費收據，原告所購買者為「伉
      儷」即為夫妻兩人份，然游義堂應僅需使用一座即可，則就此部分原告自僅能
      請求十三萬元；而墓地管理費，原告雖提出統一發票證明其已支付永久管理費
      四萬元，然承上理由，此亦為兩人份之塔位管理費用，關於游義堂部分應僅為
      二分之一即二萬元；而據原告所提出之武德公司治喪費用明細表所列，原告所
      支出之治喪費用為二十五萬七千零十元，合計關於殯喪費部分，原告僅得在四
      十萬七千零十元之範圍內請求被告連帶賠償。
（二）扶養費用部分：
      民法第一千一百十六條之一規定，夫妻互負扶養之義務，其負扶養義務之順序
      與直系血親卑親屬同，其受扶養權利之順序與直系血親尊親屬同。」故夫妻之
      一方因交通事故死亡時，他方自得請求加害人賠償扶養費，且夫妻互受扶養權
      利之順序與直系血親卑親屬同，自不以無謀生能力為必要，最高法院七十九年
      台上字第二六二九號判例參照。原告僅於游義堂所開之吉壎有限公司幫忙，並
      無工作收入，而游義堂所開設之吉壎有限公司亦因游義堂之死亡已停止經營，
      此為被告所不爭執，則原告客觀上即有不能維持生活之情形，是原告請求被告
      依上開規定負損害賠償責任，自屬有據。經查，原告為五十五年十月三十日生
      ，業據原告提出戶籍謄本可證，於八十七年五月一日游義堂死亡時年齡為三十
      一歲，依內政部所編之中華民國八十六年台北市女性簡易生命表，尚有平均餘
      命五十一、一三年。游義堂於五十四年四月二十一日出生，至八十七年五月一
      日死亡時，其年齡為三十三歲，業據原告提出戶籍謄本為證。而依勞動基準法
      第五十四條第一項第一款規定，勞工退休年齡為六十歲，則游義堂得為扶養之
      勞動年齡尚有二十七年，而按八十七年財政部所頒布扶養親屬寬減額為七萬二
      千元為其每年受扶養之金額，原告僅請求七萬元。從而，關於扶養費部分，原
      告僅得在一百十七萬六千三百十四元{70000×[(1/1+5%)       …+(1/1+27×
      5%]=70000×196.00000000=0000000.8583，元以下四捨五入}之範圍內，請求
      被告連帶清償。
（三）精神上之損害賠償：
      本件被告丙○○不法侵害游義堂之生命權，原告為游義堂之配偶，依民法第一
      百九十四條第二項規定，被告自應連帶賠償原告非財產上之損害賠償。而受僱
      人因執行職務，不法侵害他人致死者，被害人之父、母、子、女及配偶受有非
      財產上之損害，依民法第一百九十四條及第一百八十八條第一項規定，請求該
      受僱人及其僱用人連帶賠償相當金額之慰撫金時，法院對於慰撫金之量定，應
      斟酌該受僱人及應負連帶賠償責任之僱用人，並被害人暨其父、母、子、女及
      配偶之身分、地位及經濟狀況等關係定之，不宜單以被害人與實施侵權行為之
      受僱人之資力為衡量之標準，最高法院七十六年度台上字第一九０八判例可資
      參照。經查，原告本於游義堂所開設之吉壎有限公司幫忙，原告於五十五年十
      月三十日出生，與游義堂於八十年七月三十一日結婚，此有原告提出之戶籍謄
      本在卷可按，迄八十七年五月一日發生系爭車禍，結婚近七年，詎遭喪夫之痛
      。被告鴻福育樂公司登記資本額為一億九千八百萬元，名下不動產有新竹縣北
      埔鄉○○段埔尾小段一六六-四、一六七、一六八、一六八-二、一六八-三、
      一七五、一七五-一、一七五-二、一七五-三、一七五-四十筆土地，此有公司
      資料查詢表、並有原告提出之獵人徵信事業股份有限公司不動產調查報告書為
      證，則被告鴻福育樂公司當有相當資力，本院斟酌渠等經濟能力、所受教育社
      會地位、年齡及所受損害等一切情狀，本院認為被告應連帶給付原告一百萬元
      為適當。
（四）車輛毀損費用之賠償：
      原告雖復請求賠償車輛毀損之損害賠償。惟民法第一百九十六條固規定，不法
      毀損他人之物者，應向被害人賠償其物因毀損所減少之價額。然此亦必須請求
      之人為被害人方可為之。經查，依原告所提出之附條件買賣契約書及汽車新領
      牌照登記書，系爭游義堂所駕駛Ｃ三-三四九九車輛係由吉壎有限公司向訴外
      人福灣企業有限公司所購買，車主亦記載為吉壎有限公司，則車號ＣＢ-三四
      九九小貨車自非游義堂所有，則縱系爭ＣＢ-三四九九車輛業已毀損，然游義
      堂既非被害人，原告亦無由依繼承法律關係請求車輛毀損費用，原告此部分請
      求被告連帶給付二十五萬元自不應准許，應予駁回。
四、綜上所述，被告應連帶給付原告二百五十八萬三千三百二十四元，惟按「損害之
    發生或擴大，被害人與有過失者，法院得減輕賠償金額或免除之」，民法第二百
    十七條第一項定有明文。再按，間接被害人得請求賠償之權利，自理論而言，雖
    係其固有之權利，然其權利亦係基於侵權行為而發生，自不能不負擔直接被害人
    之過失，倘直接被害人於損害之發生或過大與有過失時，依公平之原則，亦應有
    民法第二百十七條過失相抵規定之適用，最高法院七十三年台再字第一八二號判
    例參照。經查，被告丙○○未依高速公路管制規則第十四條第一項規定，在故障
    車輛後方五十至一百公尺處設置車輛故障標誌警示之，對於系爭車禍之發生固有
    過失。然本件游義堂駕駛系爭ＣΒ-四三九九號小貨車，依道路交通安全規則第
    九十四條第一項、第三項規定，汽車在同一車道行駛時，除超越前車外，後車與
    前車之間應保持隨時可以剎車之距離；駕駛人應注意車前狀況及兩車併行之間隔
    ，並隨時採取必要之安全措施。然查，由道路交通事故調查報告表及現場草圖可
    知，游義堂所駕駛系爭ＣＢ-四三九九小貨車原跟隨於被告丙○○所駕駛Ｇ八-
    二四四五自小貨車後行駛，疏於注意車前狀況，突見車道內有停車，剎車閃避失
    控，車頭左偏擦撞左車隧道牆及撞擊被告丙○○所駕駛Ｇ八-二四四五號小貨車
    ，因此發生系爭車禍，亦有台灣省台北縣區車輛行車事故鑑定委員會八十七年七
    月十六日北鑑字第八七五０七號鑑定意見書、台灣省車輛覆議委員會八十八年三
    月五日交覆字第八七一五八五號函附於刑事卷宗可稽，故游義堂就本件車禍的發
    生亦與有過失。參酌上開說明，原告雖為間接被害人，然亦有過失相抵原則之適
    用，依衡平原則，爰減輕被告連帶賠償金額百分之四十。從而，依此計算，被告
    應連帶賠償原告一百五十四萬九千九百九十四元[0000000×(1-0.4)=0000000.4
    ，元以下四捨五入 ]，及自八十七年八月二十八日起至清償日止，按週年利率百
    分之五計算之利息，原告請求在此範圍內為有理由，應予准許，逾此部分之請求
    ，為無理由，應予駁回。
五、原告陳明願供擔保以代釋明，聲請宣告假執行，原告勝訴部分，核無不合，爰酌
    定相當之擔保金宣告之，原告敗訴部分，即失所附麗，不應准許，併駁回之。
六、結論：原告之訴為一部有理由，一部無理由，依民事訴訟法第三百八十五條第一
    項前段、第八十五條第二項、第七十九條但書，第三百九十條第二項判決如主文
    。
中      華      民      國    八十九    年      一  月      十九        日
                                  民事第二庭法  官   黃 書 苑
右為正本係照原本作成
如對本判決上訴，須於判決送達後廿日內向本院提出上訴狀
中      華      民      國    八十九    年      一  月      二十        日
                                          法院書記官  蔡梅蓮


司法院資訊處製作；財團法人民間司法改革基金會備份。
